臺灣彰化地方法院刑事判決
109年度訴字第963號
公  訴  人  臺灣彰化地方檢察署檢察官
被      告  林漢孚


選任辯護人  張家豪律師
上列被告因加重詐欺等案件，經檢察官提起公訴（109年度偵字
第4448號），本院判決如下：
    主    文
乙○○犯三人以上共同詐欺取財罪，共貳罪，各處有期徒刑壹年。
應執行有期徒刑壹年。
　　犯罪事實
一、乙○○為白牌計程車司機，於民國108年9月28日某時，乙○○經
    詐欺集團成員以「FACETIME」叫車，請居住於苗栗縣之乙○○
    前去彰化縣彰化市，載送詐欺集團車手所提領之金錢予指定
    之人。乙○○知悉此趟運送為替詐騙集團載運詐欺所得，且詐
    欺集團將以此方式，掩飾詐欺犯罪所得之本質及去向。然乙○○仍與龍竣硯、羅梓源、劉澤民及真實姓名年籍不詳之詐欺
    集團成員，共同基於詐欺取財、洗錢之犯意聯絡，乙○○先向
    其不知情之友人李冠德借用李冠德女友所有之車號000-0000
    號自小客車，而詐欺集團之機房成員則於：㈠108年9月28日2
    0時12分許，撥打電話予丙○○，謊稱丙○○因網路購物設定資
    料錯誤，需前往自動櫃員機重新設定云云，致丙○○陷於錯誤
    ，依指示前往址設新竹市○區○○○路000號之全家便利超商內
    ，分3次匯款新臺幣(下同)29,985元、29,123元、29,985元(
    總計89,093元)至詐騙集團所掌控、葉宛其所申辦之陽信商
    業銀行帳號：000-000000000000帳戶內（下稱陽信銀行）；
    ㈡詐欺集團成員再以不詳方式詐騙甲○○，致甲○○陷於錯誤，
    而於同日21時37分許，匯款7,123元至葉宛其上開陽信銀行
    帳戶內。上揭不詳詐騙集團成員同時以「FACETIME」指示乙○○駕駛車號000-0000號自小客車南下，另通知龍竣硯、羅梓
    源、劉澤民等人前往提款，而乙○○即前往位於彰化縣○○市○○○路00號之彰化市成功公園，向龍竣硯等人所提領之詐欺贓
    款後，將龍竣硯所交付之金錢運送回苗栗，再交付予詐騙集
    團指定之人，以此等迂迴層轉之方式，掩飾詐欺犯罪所得之
    本質及去向，並收取車資每趟1,600元。嗣經丙○○察覺受騙
    報警後，始循線查知上情。
二、案經丙○○訴由彰化縣警察局彰化分局報告臺灣彰化地方檢察
    署檢察官偵查起訴。
    理    由
一、證據能力之說明：
  ㈠刑事訴訟法第159條之5規定：「被告以外之人於審判外之陳
    述，雖不符前4條之規定，而經當事人於審判程序同意作為
    證據，法院審酌該言詞陳述或書面陳述作成時之情況，認為
    適當者，亦得為證據。當事人、代理人或辯護人於法院調查
    證據時，知有第159條第1項不得為證據之情形，而未於言詞
    辯論終結前聲明異議者，視為有前項之同意。」本判決所引
    用被告乙○○以外之人於審判外所為言詞或書面陳述之供述證
    據，除各該證人之警詢筆錄不得採為認定被告參與犯罪組織
    之證據，已如前述外，其餘部分檢察官、被告及辯護人均知
    悉有刑事訴訟法第159條第1項不得為證據之情形，而皆未於
    言詞辯論終結前聲明異議，本院審酌該等證據作成時之情況
    ，並無違法取證或其他瑕疵，認為適於作為本案認定事實之
    依據，依上開規定，該等供述證據應具有證據能力。
  ㈡本案以下所引用之非供述證據，並無證據證明有出於違法取
    得之情形，復經本院依法踐行調查程序，應具有證據能力。
二、認定犯罪事實所憑之證據及認定之理由：
    訊據被告固坦承有向友人李冠德借用車號000-0000號自小客
    車，於上開時間前往彰化縣彰化市成功公園等待龍竣硯，在
    收受龍竣硯所交付之一疊現金後，僅載送現金回苗栗縣將現
    金交予不詳之人，並收取車資每趟1,600元之事實，另坦承
    有幫助詐欺之犯行，惟矢口否認有何加重詐欺、洗錢之犯行
    ，辯稱：我是白牌計程車司機，有客人用FACETIME叫車，請
    我去彰化縣彰化市成功公園載客，我開車到彰化後，客人才
    跟我說不用載客人，幫忙把錢送回來就好，我想說我都到彰
    化了，不想白跑一趟，所以才幫忙送錢，我不知道這錢是詐
    騙所得等語。經查：
　㈠詐欺集團之機房成員於108年9月28日20時12分許，撥打電話
    予告訴人丙○○，謊稱丙○○因網路購物設定資料錯誤，需前往
    自動櫃員機重新設定云云，致丙○○陷於錯誤、信以為真，依
    指示前往址設新竹市○區○○○路000號之全家便利超商內，分3
    次匯款29,985元、29,123元、29,985元(總計89,093元)至詐
    騙集團所使用之葉宛其陽信銀行帳戶（帳號：000-00000000
    0000）內；詐欺集團成員再以不詳方式詐騙被害人甲○○，致
    甲○○陷於錯誤，而於同日21時37分許，匯款7,123元至葉宛
    其上開陽信銀行帳戶內之事實，有告訴人丙○○之警詢筆錄、
    丙○○轉帳明細、葉宛其陽信銀行客戶帳戶及交易資料、報案
    紀錄表、公務電話紀錄表、甲○○中國信託交易明細為證（偵
    卷第57至111頁）。
　㈡被告於當日晚上21時17分許駕駛車號000-0000號自用小客車
    到達彰化縣彰化市成功公園，並將車輛停在公園之馬路旁等
    待；詐騙集團車手龍竣硯及羅梓源則於21時32分許搭乘白牌
    計程車到達成功公園，並坐在公園內之椅子上等待；劉澤民
    於22時4分許到達成功公園，由羅梓源將葉宛其陽信銀行提
    款卡交付予劉澤民後，劉澤民步行至成功公園旁之玉山銀行
    彰化分行（彰化縣○○市○○路0號），於同日22時8分至11分，
    在玉山銀行彰化分行ATM提領2萬、2萬、2萬、2萬、16,000
    元後，步行回成功公園，於22時15分許在成功公園內將現金
    交予羅梓源後離去；羅梓源再將現金交予龍竣硯；而被告在
    同一時間之22時14分許下車步行進入成功公園，於22時16分
    許到達成功公園兒童遊樂區，並坐在鞦韆上等待；龍竣硯則
    於22時17分許持剛收取之現金走向遊樂區處，於22時22分許
    兩人在溜滑梯及鞦韆處會合，22時34分許被告拿取金錢離開
    ，被告隻身一人駕駛駕駛車號000-0000號自用小客車返回苗
    栗，將龍竣硯所交付之金錢交付予指定之人，於查獲時金錢
    已去向不明之事實，除被告自白外，另有劉澤明提領影像、
    劉澤民提領現金後將金錢交付予羅梓源之監視器影像、羅梓
    源與龍竣硯於成功公園會面之監視器影像、被告駕駛車號00
    0-0000號自小客車於成功公園等待之影像、被告下車後走近
    公園與龍竣硯會面之影像（偵卷第45至51頁、本院卷二第28
    7至319頁）、車號000-0000號自小客車車行紀錄、本院109
    年度原訴字第4號判決（本院卷二第73頁）在卷為證。上開
    證據足證被告確實有替詐騙集團遞交詐騙所得之事實。
　㈢而被告主觀上知悉其所運送之現金為詐騙集團之不法所得之
    事實，可從下列證據予以佐證：
　⒈被告為白牌計程車司機，平時駕駛車號000-0000號自小客車
    運送客人，然於108年9月28日卻向其友人李冠德借用李冠德
    女友所有、李冠德平日所使用之車號000-0000號自用小客車
    作此單之運輸工具。此部分之事實，除被告供述外，另業經
    李冠德、何英珠證述明確（偵卷第31頁）。被告雖辯稱：其
    車輛沒有換輪胎不適合跑遠程，所以當天才借用李冠德的車
    輛等語，然依證人即汽車維修場之老闆劉享諭證稱：被告車
    輛有在9月22日進廠做簡單保養，只是更換機油跟機油芯，
    維修完我當天就將車開去給被告，當時檢查車輛應該是沒有
    狀況，至於108年10月2日的維修單，是被告車輛不知道在10
    月1日或2日撞到什麼東西來維修，被告車輛並沒有不能開遠
    程之情形等語（偵卷第196至198頁、第205至215頁、第235
    頁）；且被告平日所駕駛之車號000-0000號自小客車，在10
    8年8至10月的三個月間，就曾北上最遠達台北市區、新北市
    土城、南下最遠曾行駛到臺南新營（本院卷一第97、100、1
    02頁），車程距離遠多於從苗栗縣到彰化縣彰化市之距離，
    該車輛於本案前2天亦有開往臺中市區之紀錄（本院卷一第1
    05頁）等情，有國道ETC之扣款紀錄可證，可知被告平日所
    駕駛之車號000-0000號自小客車並無不能駕駛到彰化市的情
    形，然被告接受此單後卻特意向友人借車。
　⒉而被告居住於苗栗，卻接到彰化的車單，且本趟車單僅載送
    現金，無載運客人，且被告與龍竣硯會合後，兩人僅簡略交
    談，被告即拿現金離開公園，被告並未與龍竣硯確認現金數
    額，更無任何簽收清點之情形等情，除經被告自承上情外，
    另經龍竣硯證稱：公園沒人，所以我看到一個年輕人，就知
    道是他了，我走過去只問說你是白牌車司機嗎？被告說是，
    我就自己點一下，把一疊錢放溜滑梯上，被告看到鈔票就自
    然收下，被告有問我要不要一起搭車回去，我說不用，被告
    沒有多說什麼就走了等語，並有成功公園監視器畫面中顯示
    被告與龍竣硯靠近接觸時間應不到2分鐘，與證人所述兩人
    沒有什麼交談等語相符。
　⒊依一般搭乘計程車之交易習慣，多數人都是在本地叫車載往
    他處，如果不是熟識的司機或有特殊理由，少有客人在彰化
    卻從苗栗叫車去彰化載客之情形；且一般人如果要交付金錢
    ，只須用銀行轉帳匯款，即可快速又無風險的將金錢交付給
    他人，絕無需請不認識的計程車司機運送之理，況被告與龍
    竣硯無任何清點現金或簽收之行為存在，無論對於托運之人
    或運送之人，都可能發生對方誣指金錢數量不合之可能性存
    在。因此此趟車單客觀上處處存在不合理之處，從一開始要
    求被告從苗栗跑去彰化載客、被告到達後要被告在公園空等
    、到指定地點後，並非在路旁等待客人，而是進入公園找尋
    客人、未載送客人僅運送金錢、且無須與客人確認金額之一
    切情狀，均顯然違反日常合理範圍之交易情形，任何智識正
    常之人均可察覺此趟交易有不法情形。然被告竟於接單後便
    向朋友借車來完成此單，並完成客人此一連串不合理之要求
    ，也未向交付金錢的龍竣硯多做詢問或確認，均足認被告已
    知此趟運單涉及不法。故被告辯稱其只是單純接單，不知道
    是詐騙集團等語，無從採信。
  ㈣然而，本件事證明確，被告犯行均可認定，應依法論科。
三、論罪科刑
  ⒈共同實施犯罪行為之人，在合同意思範圍以內，各自分擔犯
    罪行為之一部，相互利用他人之行為，以達其犯罪之目的者
    ，即應對於全部所發生之結果，共同負責；故對於發生共同
    犯意以前其他共同正犯所為之行為，苟有就既成之條件加以
    利用而繼續共同實行犯罪之意思，則該行為即在共同意思範
    圍以內，應共同負責（最高法院98年度台上字第7972號判決
    意旨參照）。而一般詐欺集團之犯罪型態及模式，自收集被
    害人個人資料、收集人頭帳戶、修改來電號碼、以撥打電話
    等方式實行詐欺、指定被害人匯入帳戶、提領詐得款項、收
    取贓款、分贓等各階段，乃須由多人縝密分工方能完成之集
    團性犯罪，倘其中有任一環節脫落，顯將無法順遂達成詐欺
    集團詐欺取財之結果。本件被告知悉此趟運送為替詐騙集團
    運送不法所得，卻仍接受指示前去成功公園收取現金，並將
    現金遞交予指定之人，主觀上對該詐欺集團呈現細密之多人
    分工模式及彼此扮演不同角色、分擔相異工作有所認知，故
    被告與詐欺集團成員合作，由龍竣硯等人領取現金款項，被
    告自龍竣硯處取得不法利得並移轉之，自應與詐欺集團所為
    之全部犯罪結果，共同負責。
  ⒉洗錢刑法第339條之4第1項之加重詐欺罪，為法定刑1年以上7
    年以下有期徒刑之罪，屬洗錢防制法第3條第1款所規定之特
    定犯罪。而洗錢防制法第2條規定：「本法所稱洗錢，指下
    列行為：一、意圖掩飾或隱匿特定犯罪所得來源，或使他人
    逃避刑事追訴，而移轉或變更特定犯罪所得。二、掩飾或隱
    匿特定犯罪所得之本質、來源、去向、所在、所有權、處分
    權或其他權益者。三、收受、持有或使用他人之特定犯罪所
    得。」本案詐欺集團向被害人施用詐術後，為掩飾及隱匿詐
    欺所得財物之去向，而令被害人等將款項轉入該集團所持有
    、使用之人頭帳戶，並由其他共犯前往提領詐欺所得款項，
    交由被告運送予指定之人，依前揭證據顯示，該等人頭帳戶
    內之資金係本案詐欺之特定犯罪所得，是被告運送詐欺所得
    金錢之行為，亦該當於洗錢防制法第14條第1項之一般洗錢
    罪。
  ⒊核被告所為，係犯刑法第339條之4第1項第2款之3人以上共同
    詐欺取財罪、洗錢防制法第14條第1項之一般洗錢罪。被告
    參與詐騙集團詐欺取財犯行與同集團其他成員間，有犯意聯
    絡及行為分擔，為共同正犯。被告與詐騙集團共犯間之3人
    以上共同詐欺取財罪、一般洗錢罪，二罪之目的單一，行為
    有部分重疊合致，屬想像競合犯，應依刑法第55條規定，從
    一重之刑法第339條之4第1項第2款之3人以上共同詐欺取財
    罪處斷。被告雖僅有一次運送行為，然詐騙集團之組織分層
    細緻，被告之運送行為為完成各次詐騙行為之最後步驟，均
    應與各次詐騙行為同負責任，已如上述，故被告與集團成員
    共同詐騙2名被害人之犯行，詐騙行為及被害人均不同，應
    分論併罰。
  ⒋本院審酌被告明知詐騙集團利用白牌車司機運送不法所得，
    竟仍貪圖車資替詐騙集團載運，助長詐騙集團的猖獗，破壞
    人際互信基礎，危害社會經濟秩序；另考量被告此次行為雖
    有不當，然而被告職業本為白牌車司機，而非刻意加入詐騙
    集團，亦僅有此次運送行為，且已分別匯款89,093元、7,12
    3元予告訴人丙○○及被害人甲○○，有匯款單據為證，而賠償2
    人之損害；兼衡被告否認犯行之犯後態度，高中畢業之智識
    程度、與父親同住，於本案發生時為全職白牌車司機，現從
    事水電工作等一切情況，分別量處如所示之刑
  ⒌另衡酌被告此次犯行雖然造成兩位被害人之損害，然均經被
    告予以賠償，並考量被告僅有一次載送行為之責任非難程度
    ，經整體評價後，定其應執行刑如主文所示。
四、被告自承此次犯行獲取車資1,600元作為報酬，然本案被告
    賠償予被害人之金額已遠多其本案犯行所得之利益，如再予
    以沒收不法所得，對於被告實屬過苛，故此部分不再予以沒
    收。
五、不另為無罪諭知部分：
　　公訴意旨認被告於108年9月28日前某日加入本案詐騙集團，
    而另涉犯組織犯罪防制條例第3條第1項之參與犯罪組織罪等
    語，然被告職業本為白牌車司機，有名片為證，被告亦僅遭
    起訴本次載送之行為，而無其他被告有參與本案詐騙集團之
    犯行存在，證人龍竣硯亦稱：不認識被告，僅遇過此次由計
    程車司機送錢等語，而除此次單趟運送詐騙金錢外，檢察官
    亦未提出任何被告有參與本案詐騙集團犯罪組織之相關證據
    ，故難僅以被告單次運送即認被告有參與詐騙集團之意思，
    惟此部分如成立犯罪，與被告所涉加重詐欺犯行有裁判上一
    罪之關係，故爰不另為無罪之諭知。
六、據上論斷，應依刑事訴訟法第299條第1項前段，判決如主文
    。
本案經檢察官陳顗安提起公訴，檢察官戴連宏到庭執行職務。
中　　華　　民　　國　　110 　年　　5 　　月　　25　　日
                 刑事第二庭    審判長法官  葉明松
                               法      官  張佳燉
                               法      官  陳怡潔  
以上正本證明與原本無異。
如不服本判決應於收受判決後20日內向本院提出上訴書狀，並應
敘述具體理由。其未敘述上訴理由者，應於上訴期間屆滿後20日
內向本院補提理由書(均須按他造當事人之人數附繕本)「切勿逕
送上級法院」。
告訴人或被害人對於判決如有不服具備理由請求檢察官上訴者，
其上訴期間之計算係以檢察官收受判決正本之日期為準。得上訴
中　　華　　民　　國　　110 　年　　5 　　月　　25　　日
                               書  記  官  顧嘉文 

附錄本案論罪科刑法條：
中華民國刑法第339條之4
犯第339條詐欺罪而有下列情形之一者，處1年以上7年以下有期
徒刑，得併科1百萬元以下罰金：
一、冒用政府機關或公務員名義犯之。
二、三人以上共同犯之。
三、以廣播電視、電子通訊、網際網路或其他媒體等傳播工具，
    對公眾散布而犯之。
前項之未遂犯罰之。

洗錢防制法第14條
有第二條各款所列洗錢行為者，處7年以下有期徒刑，併科新臺
幣5百萬元以下罰金。
前項之未遂犯罰之。
前二項情形，不得科以超過其特定犯罪所定最重本刑之刑。